臺灣臺南地方法院民事判決　　　　　　　93年度訴字第700號
原　　　告　丙○○
訴訟代理人　蔡文斌律師
　　　　　　邱銘峰律師
　　　　　　曾靖雯律師
　　　　　　何冠慧律師
被　　　告　甲○○
　　　　　　乙○○
共　　　同
訴訟代理人　蘇文奕律師
　　　　　　陳郁芬律師
上列事人間請求給付租金等事件，經本院於民國94年7月11日言
詞辯論終結，判決如下：
  　　主　  文
被告應將座落臺南市○○段二七八二、三一六之一地號土地、未
登記土地上如附圖所示A、B、C部分，面積四七六平方公尺之建
物（即位於台南市新興臨時攤販公有零售市場第一八三號、一八
五號、一八七號、二一四號、二一六號、二一八號、二二０號、
二二二號攤舖位）遷出，將上揭建物交還原告。
訴訟費用由被告負擔。
本判決於原告以新臺幣伍萬元供擔保後，得假執行。但被告如於
假執行程序實施前，以新臺幣壹拾伍萬元為原告預供擔保，得免
為假執行。
　　事實及理由
一、原告起訴主張：
  (一)座落在台南市○○段2782、316之1號土地、未登記土地上如
    附圖（即台南市東南地政事務所92.11.28製作之複丈成果圖
    ）所示A、B、C部分，面積476平方公尺之建物（亦即位於台
    南市新興臨時攤販公有零售市場第183號、185號、187號、
    214號、216號、218號、220號、222號攤舖位，以下簡稱為
    系爭建物）係被告乙○○與甲○○一起向原告丙○○承租，
    用以經營你歌KTV即男與女冷飲店。被告2人原係承租系爭建
    物1、2樓，雙方約定每月租金135,000元，每月10日支付租
    金。被告2人均依約交付原告120,000元，其餘15,000元則以
    代原告繳納系爭攤舖位租金及清掃費共14,480元以為支付。
    嗣於民國（下同）91年4月間，被告改只承租1樓，租金調降
    為每月75,000元（即交付原告60,000元，其餘15,000元則以
    代原告繳納系爭攤舖位租金及清掃費共14,480元以為支付）
    。詎被告2人自91年12月份起，即拒不給付租金，迄至93 年
    2月份，積欠之租金已達15個月，總計1,125,000元，經原告
    多次催告並於93年2月19日寄發存證信函催請於2月底前給付
    ，併以欲收回系爭建物自住為由而為終止租賃契約之意思表
    示，請被告交還系爭建物，被告等均置之不理。嗣經原告於
    93年3月3日再依民法第440條規定，寄發存證信函表明終止
    租約，請被告2人給付積欠之租金1,125,000元，並即刻交還
    系爭建物，被告2人仍置若罔聞。為示慎重，原告特以本狀
    再為終止租賃契約之意思表示。兩造租賃契約既已經原告合
    法終止，依據民法第455條規定，被告2人即有返還租賃物之
    義務。
  (二)本件被告甲○○固否認與被告乙○○共同承租系爭建物，惟
    被告甲○○曾發存證信函予原告，依該存證函內容載明：丙○○與伊於85年8月27日生下一非婚生子女，如丙○○履行
    撫育幼子之義務並負擔扶養費，伊即依約交付系爭攤位租金
    ，若丙○○不履行前開扶養義務，伊則每月自系爭攤位之租
    金內扣除丙○○應負擔之扶養費用……等語，而所謂依約支
    付，應認為已自承係承租人，否則又何必載明「依約支付租
    金」？且原告與與被告甲○○若非租賃契約之當事人，被告
    甲○○豈願意將原告應負擔之小孩扶養費用，與伊應繳納之
    系爭攤位租金相扣抵？又被告甲○○若非系爭租約之當事人
    ，豈能決定原告得將應負擔之扶養費扣抵系爭攤位之租金？
    又依本院92年南簡字第618號訴外人戊○○、廖崇舜、丁○○、傅淑窕與被告乙○○、甲○○間請求給付租金等民事判
    決書第7七頁判決理由內亦認定：「再參以證人吳建興即你
    歌ＫＴＶ（後來改為銀河碼頭ＫＴＶ）之職員亦到庭證稱，
    系爭店面係向丙○○承租，也都是丙○○來店內收取租金甲○○每天都會來店內，並由甲○○發放薪水袋，乙○○偶爾
    來店內等語，足見甲○○為銀河碼頭ＫＴＶ之實際經營者，
    丙○○、被告二人方為系爭租賃契約之當事人至明」亦同此
    認定。又系爭建物之91年3月份至11月份之租金均由被告甲○○簽發支票給付租金。倘被告甲○○並非承租人，豈可能
    願意簽發支票以支付租金。且依網路查詢九龍資訊休閒館營
    利事業登記公事詳細資料，該資訊館地址為台南市○區○○
    里○○路觀光城187號一樓即為系爭建物，而該休閒館為獨
    資，負責人為被告甲○○，倘若非被告甲○○承租系爭建物
    ，何以可以以渠名義成立該休閒館，而使用系爭建物。又被
    告乙○○亦已坦承，系爭攤位是由被告二人承租，及嗣後改
    租一樓，是由被告乙○○與甲○○共同提議的等語，故被告
    甲○○為系爭租賃契約當事人之一，應可確認。租賃契約之
    承租人為2人以上固非常態，然原告既已舉出判決書，存證
    函等證物為證據方法，被告否認非承租人，舉證責任應轉換
    為被告。
  (三)聲明：
  1.被告二人應自座落在台南市○○段2782、316之1號土地、未
    登記土地上如附圖（即台南市東南地政事務所92.11.2 8製
    作之複丈成果圖）所示A、B、C部分，面積476平方公尺之建
    物（即位於台南市新興臨時攤販公有零售市場第183號、185
    號、187號、214號、216號、218號、220號、222號攤舖位）
    遷出，將上揭建物交還原告。
  2.訴訟費用由被告負擔。
  3.願供擔保，請准予宣告假執行。
二、被告則以：
  (一)按債權債務之主體，以締結契約之當事人為準，故出立借約
    之債務人，不論其果為實際受益與否，就其債務應負返還之
    責，債權人不得對於債務人以外之人而請求履行（最高法院
    17年上字第906號判例參照）。又請求履行債務之訴，除被
    告自認原告所主張債權發生原因之事實外，應先由原告就其
    主張此項事實，負舉證之責任（最高法院43年台上字第377
    號判例參照）。故本件自應先由原告舉證證明原告與被告乙○○、甲○○間存在著租賃關係，否則原告遷讓交付系爭建
    物云云，自屬無據。
  (二)原告雖提出被告乙○○、甲○○寄送之存證信函及92年南簡
    字第618號民事判決影本，欲證明兩造間存在著租賃關係云
    云。然而被告甲○○雖曾於92年1月間寄送存證信函予原告
    ，要求原告給付其與原告所生之子郭一修（已改名為郭原佑
    ）之扶養費，而於內容中記載：丙○○如確實將85年8月27
    日以來應負擔之費用如數交付吾人，吾人必依約支付台南觀
    光城攤位租金。然內容中並無隻字片語記載被告甲○○係承
    租人，而該內容不過係被告甲○○本於你歌ＫＴＶ總經理之
    身分所寄發，且係因被告甲○○要求原告同意將可向被告乙○○收取之租金改由甲○○收取，卻遭原告拒絕而寄送。而
    被告甲○○寄送之存證信函，其用意係為促請原告履行對所
    生之子郭一修之扶養義務，此觀該信函主旨欄之記載足明。
    故顯難執此而認原告與被告甲○○間存有租賃關係，蓋如原
    告與被告甲○○間存有租賃關係，何以被告甲○○未於存證
    信函中主張將原告自85年間開始所積欠之扶養費與租金相互
    抵銷呢？
  (三)另者，原告曾於92年南簡字第618號案件審理時，在92年7月
    24日言詞辯論時證稱，承租系爭攤位係用以經營男與女冷飲
    店（即你歌ＫＴＶ），男與女冷飲店之負責人為乙○○等語
    ，而被告乙○○確為負責人之情，亦有營利事業登記證影本
    及娛樂稅核定稅額繳款書影本附於該案卷足憑。而被告乙○○才是負責人之情，亦據證人即ＫＴＶ員工吳建興於前揭案
    件中證述屬實，既然被告乙○○方為男與女冷飲店之負責人
    ，應徵被告甲○○並非系爭租賃契約之當事人。
  (四)再者，一租賃契約承租人卻為複數，應非常態，茍原告未能
    提出積極證據證明，實難認被告乙○○、甲○○俱為系爭租
    賃契約之承租人。尤其，原告曾於鈞院93年訴字第208號返
    還不當得利案件中，舉證人林春輝到庭，林春輝所為證詞自
    不可偏頗被告，而據林春輝於該案件中證稱：「（問：於男
    與女ＫＴＶ擔任何職務？）負責所有的資金收支，當時的會
    計是沈素君，沈素君負責製作薪資報表，由我決定後將金額
    給沈素君，再由沈素君發給每個員工，當時原告於ＫＴＶ是
    擔任經理，而被告是股東，並不管ＫＴＶ的事情，有時會到
    公司看一下而已，當時股東有陳仁堯，我與被告3人，不管
    公司是否盈餘或虧損，所有股東都有支領每月一萬五千元，
    當時所有的營業資金都由我負責」等語，顯然被告甲○○不
    僅非ＫＴＶ負責人，亦非ＫＴＶ之股東，則被告甲○○怎可
    能會係系爭租賃契約之承租人。且姑不論被告甲○○並非該
    ＫＴＶ之實際經營者，即便係該ＫＴＶ之實際經營者亦非即
    為承租人，此參諸該ＫＴＶ之原始股東林春輝、陳仁堯及原
    告三人，均未曾擔任系爭攤鋪位之承租人，甚至負責該ＫＴ
    Ｖ所有資金收支之股東林春輝亦未曾擔任承租人一節，應足
    徵之。
  (五)又被告乙○○自86年間承租系爭攤鋪位以來，原係簽發以男
    與女冷飲店、負責人乙○○，以中國農民銀行府城分行為付
    款人之支票，交付原告用以給付租金，後因該支票存款帳戶
    遭拒絕往來後，始改向被告甲○○借用支票給付租金。而關
    於被告乙○○向被告甲○○所借用以給付租金之支票，計有
    ：支票號碼0000000號、面額60,000元者，用以給付3月份之
    租金、支票號碼0000000號、面額60,000元者，用以給付4月
    份之租金、支票號碼0000000號、面額60,000元者，用以給
    付5月份之租金、支票號碼0000000號、面額50,000元者，用
    以給付6 月份之租金、支票號碼0000000號、面額50,000元
    者，用以給付7月份之租金、支票號碼0000000號、面額50,
    000元者，用以給付8月份之租金、支票號碼0000000號、面
    額50,000元者，用以給付9月份之租金、支票號碼00000000
    號、面額50, 000元者，用以給付10月份之租金、支票號碼
    0000000號、面額50,000元者，用以給付11月份之租金。
  (六)聲明：
  1.原告之訴駁回。
  2.訴訟費用由原告負擔。
  3.如受不利判決准供擔保免為假執行。
三、原告主張，系爭建物1、2樓自91年間起，由原告出租予被告
    ，雙方約定租金每月135,000元，其中120,000元於每月10日
    交付原告，其餘15,000元則以代原告應繳納之台南市新興臨
    時攤販公有零售市場第183號、185號、187號、214號、216
    號、218號、22 0號、222號攤舖位（即系爭建物坐落位置）
    租金及清掃費共14,480元以為支付。嗣於91年4月間，被告
    限縮承租範圍，僅承租系爭建物1樓，並約定租金調降為75,
    000元，其中60,000元部分，被告應每月10繳付，其餘部分
    亦以代原告繳納上開攤舖位之租金及清掃費。詎被告自91年
    12月間起，即未繳付租金，迄至93年2月份，業已積欠租金
    達15個月，總計1,125,000元，經原告分別於93年2月19 日
    、93年3月3日，以台南地方法院郵局第180號、238號存證信
    函，定相當期限催告被告給付租金，並為終止租賃契約之意
    思表示，被告均置之不理，迄今仍未自系爭建物遷出之事實
    ，業據原告提出台南市東南地政事務所92年11月28日複丈成
    果圖、本院92年度南簡字第618號民事簡易判決書各一份，
    存證信函四份、存證信函回執六份為證，被告甲○○除抗辯
    其非系爭建物之租賃契約當事人外，其餘被告二人均不爭執
    ，就原告此部分之主張，堪信為真實。
四、本件原告主張被告二人共同向其承租系爭建物，惟為被告甲○○所否認，並以前揭情詞置辯。是以本件須應審究者兩造
    所爭執之處，厥為系爭建物之租賃關係是存在原告與被告乙○○一人？或原告與被告乙○○、甲○○二人？
    按當事人主張有利於己之事實，應負舉證責任，民事訴訟法
    第277條定有明文；又原告對於自己主張之事實已盡證明之
    責後，被告對其主張，如抗辯其不實並提出反對之主張者，
    則被告對其反對之主張，亦應負證明之責，此為舉證責任分
    擔之原則，最高法院18年上字第2855號判例要旨參照。經查
    ，被告甲○○曾於92年2月15五日寄發存證信函與原告，依
    該存證信函記載：「主旨：丙○○與吾人於民國85年8月27日
    生下一非婚生子（郭一修），迄今生父丙○○未曾履行扶養
    義務及負擔，請於文到三日內支付其應負擔之部份（如說明
    所示）予吾人，請照辦。說明：一、．．．二、丙○○如確
    實將85年8月27日以來應負擔之費用如數交付吾人，吾人必依
    約支付台南光觀城攤位租金。三、日後生父丙○○如不履行
    其扶養義務，吾人有權自每月扣除應負擔之部份，不得異議
    。四、．．．。」等語，有原告提出之存證信函乙紙在卷可
    稽，依該存證信函文義觀之，被告甲○○顯自居系爭建物之
    租賃契約當事人之地位，否則自無須「依約支付台南光觀城
    攤位租金」，並於原告未履行扶養義務時，主張將以系爭建
    物租金按月扣抵扶養費。復參酌系爭建物自91年3月份至11
    月份之租金，亦均由被告甲○○簽發支票以為給付；且被告
    甲○○曾於系爭建物設址獨資經營九龍資訊休閒館營利之事
    實，亦經本院依原告之聲請函詢台南市政府建設局暨農民銀
    行府城分行屬實，此有台南市政府建設局94年1月24日南建
    局商字第0944010015980號函及營利事業登記抄本、農民銀
    行府城分行94年2月3日農府營字第0943450028號函暨支票往
    來明細表各一份在卷可考，且為被告甲○○所不爭執，衡諸
    常情，被告甲○○若系爭建物承租人之一，自無簽發支票以
    支付系爭建物長達九月，共計540,000元之租金；亦無得以
    僅以其一人名義，於系爭建物獨資經營休閒館。況被告乙○○於本院94年4月20日審理時亦自承：「（問：攤位是否是
    你與甲○○一起租的？）是的。．．．（問：租金是否由甲○○去繳納？）是的。（問：租金是由甲○○去繳，是因為
    系爭攤位是由你們二人共同承租？）是的。．．．（問：嗣
    後改租一樓是何人提議的？）我和甲○○」，益徵被告乙○○、甲○○均屬系爭建物租賃契約之當事人，殆無疑異。足
    認原告就此部分亦已盡舉證之責，則揆之首揭說明，自應由
    被告甲○○對其反對之主張，亦應負證明之責，然被告甲○○迄今仍無法舉反證證明其非系爭建物之承租人之一等情，
    被告空言否認，洵無足取，是堪認原告之主張為真實。
五、按承租人租金支付有遲延者，出租人得定相當期限，催告承
    租人支付租金，如承租人於其期限內不為支付，出租人得終
    止契約；租賃物為房屋者，遲付租金之總額，非達兩期之租
    額，不得依前項之規定，終止契約；承租人於租賃關係終止
    後，應返還租賃物，民法第414條、第455條前段定有明文。
    查本件被告二人已遲付租金逾2期，揆諸前揭規定，原告自
    得依法終止該租賃契約。又兩造間之租賃關係既已終止，從
    而，原告主張依據租賃物返還請求權請求被告乙○○、甲○○遷讓返還系爭建物，於法有據，應予准許。
六、本件事證已臻明確，兩造其餘主張及攻擊防禦方法，經審酌
    於本件判決結果不生影響，爰不一一論述，附此明。
七、兩造陳明願供擔保，聲請宣告假執行或免為假執行，經核與
    法律規定相符，爰分別酌定相當之擔保金額宣告之。
八、據上論結，本件原告之訴為有理由，依民事訴訟法第78條、
    第85條第1項、第390條第2項、第392條第2項，判決如主文
    。
中　　華　　民　　國　　94　　年　　7 　　月　　25　　日
                        臺灣臺南地方法院民事第三庭
                            法      官  田幸艷
以上為正本係照原本作成。
如對本判決上訴，應於判決書送達20日內，向本院提出上訴狀（
須附繕本）。
中　　華　　民　　國　　94　　年　　7 　　月　　25　　日
                            法院書記官  李培聞
